【裁判字號】    97,再易,112
【裁判日期】    970923
【裁判案由】    侵權行為損害賠償
【裁判全文】
臺灣高等法院民事判決                 97年度再易字第112號
再審原告    丁○○
            乙○○
再審被告    丙○○    市○○○.
再審被告    三重汽車客運股份有限公司
法定代理人  甲○○
上列當事人間請求侵權行為損害賠償事件，上訴人對於中華民國
97年8月6日本院96年度上易字第168 號確定判決，提起再審之訴
，本院判決如下：
    主    文
再審之訴駁回。
再審訴訟費用由再審原告負擔。
    事實與理由
一、再審原告起訴主張略以：(一)原確定判決第5 頁明載「證人張
    振東復於本院結證稱『筆錄是在和平醫院急診室做的．．．
    乙○○母親到的時候筆錄已經製作完成』，卻於判決第6 頁
    認定「然．．萬華分局警務佐張振東．．其於本院證述之內
    容以觀，員警係於．．其母陳彩雲陪同，．．製作該交通事
    故談話紀錄表」，顯與事實不符。而陳彩雲亦證稱，她趕抵
    和平醫院時，員警之筆錄已製作完成，原確定判決漏未審酌
    此一重要證詞，應有民事訴訟法第497條規定之再審事由。
    (二)依台北市政府警察局萬華分局交通分隊交通事故談話紀錄
    表所載再審原告乙○○之談話：「二、問：肇事前行進方向
    、車道及肇事經過情形？答：．．當時和我同方向駛於我車
    左側該一營大客車要往右側靠站，我見狀想說怕被公車夾到
    ，即加速欲通過．．。三、問：發現危害狀況時距離對方多
    遠？為何會發生碰撞？答：我車就在公車之右側。因公車要
    靠右側靠站，而我欲加速通過。七、肇事後如何處置？報案
    經過？答：肇事後我完全不清楚。」，以上三個問題的答覆
    ，顯有互相矛盾之處，就問題二與問題三所答，含意完全相
    反，顯見當時郭志昭確係意識不清，至於員警張振東證稱有
    唸談話紀錄給當事人聽確認筆錄內容，亦非事實，該談話記
    錄實有重大瑕疵，不得做為肇事責任認定之憑據，原確定判
    決就此重要事證漏未斟酌，亦有民事訴訟法第497 條規定之
    再審事由。(三)原確定判決漏未審酌臺灣板橋地方法院94年度
    交簡上字第130 號刑事判決理由二所載再審原告「乙○○所
    騎乘之機車倒地處已緊鄰路邊，顯見乙○○當時已緊鄰路邊
    騎乘機車，自無可期待乙○○保持與被告所駕駛公共汽車間
    之安全間隔，上開台北市車輛行車事故鑑定委員會、台北市
    車輛行車事故鑑定覆議委員會就此認為乙○○騎乘機車未保
    持安全間隔為肇事主因，本院認尚有誤會，爰不予援用．．
    被告辯稱係因乙○○．．擦撞到伊之公共汽車而人車倒地云
    云，自無可採」，亦構成民事訴訟法第497 條規定之再審事
    由。(四)原確定判決審酌再審原告乙○○精神上慰撫金時，漏
    未斟酌財團法人北海岸金山醫院診斷證明書所載「今病人在
    肘部關節活動彎數曲135度伸展165度」之重大傷害，亦有民
    事訴訟法第497 條規定之再審事由等情。求為判決：(一)本院
    96年度上易字第168 號確定判決關於再審原告敗訴部分廢棄
    。(二)再審被告應連帶給付再審原告乙○○323,037 元、再審
    原告丁○○21,035元，及均自94年9月27 日起至清償日止按
    年息百分之五計算之利息。(三)再審及前一、二審訴訟費用由
    再審被告負擔。
二、本件未行言詞辯論，無再審被告聲明及陳述可資記載。
三、按再審之訴顯無再審理由者，得不經言詞辯論，以判決駁回
    之，民事訴訟法第502條第2項定有明文。又依第466 條不得
    上訴於第三審法院之事件，除前條規定外，其經第二審確定
    之判決，如就足影響於判決之重要證物，漏未斟酌，或當事
    人有正當理由不到場，法院為一造辯論判決者，亦得提起再
    審之訴，民事訴訟法第497 條定有明文。是確定判決如就當
    事人所提證物已為斟酌，或認該項證物，係不必要或有不足
    採信之情形，或該證物無關重要，縱經斟酌亦與確定判決無
    影響者，仍不得據為再審之理由。本件經查：
（一）原確定判決已於判決第6 頁，事實及理由第三(一)(2)項敘明
      「．．。證人陳彩雲雖到院證述『我去（醫院）的時候，
      警察已經作好筆錄，有拿給我看，但我沒有心情看。我只
      是瞄一眼，根本沒有心情看，也沒有注意兒子有無簽名。
      那時我聽到兒子要開刀，又一直喊痛，所以沒有心情看筆
      錄的內容，就糊里糊塗的簽名。』，惟證人陳彩雲自陳乃
      國中專任國文老師，對於在交通事故談話紀錄表簽名所生
      之效力，當有所瞭解，縱心急於乙○○之傷勢，惟倘即時
      提出質疑，尚可選擇是否簽名，且證人張振東亦證稱若傷
      者無法簽名，員警會向家屬說明案情，再由家屬簽名等語
      ，可徵上開交通事故談話紀錄表係證人陳彩雲於知悉內容
      ，且意識清楚之情形所簽名，尚不因受詢問之乙○○無法
      簽名而異其效力。況證人張振東並非在肇事場目睹車禍發
      生經過之目擊證人，乃據報始趕赴現場處理，衡情應不可
      能甘冒登載不實之刑責，憑空杜撰兩車行進路線、速度及
      碰撞情況。益徵上開交通事故談話紀錄表乃符合肇事當時
      之情況，足堪作為本件車禍事實判斷之依據。．．」等語
      ，就證人陳彩雲證言已為斟酌，並詳為說明交通事故談話
      紀錄可作為本件車禍事實判斷依據之理由，再審原告主張
      原確定判決漏未斟酌證人陳彩雲之證言，而有民事訴訟法
      第497條之再審事由，應無可取。
（二）又原確定判決已於判決第7 頁，事實及理由第三(一)(2)項下
      記載：「依卷附交通事故談話紀錄表所載上訴人乙○○受
      詢問之答復：『……（二、問：肇事前行進方向、車道及
      肇事經過情形？）答：肇事前我駕重機MC6-686 沿內江街
      西向東行駛至漢中街時，由南向北左轉漢中街，當時和我
      同方向駛於我車左側該一營大客（FV -431） 要往右側靠
      站，我見狀想說怕被公車夾到，即加速欲通過，未料我車
      的左手把處，與該公車的右側車身處有輕微擦撞，我車即
      往左側倒地滑行而肇事。當時我的右側也有行人，我為了
      要閃行人，才會和公車擦撞。（三、問：發現危害狀況時
      距離對方多遠？為何會發生碰撞？）答：我車就在公車的
      右側。因公車要靠右側靠站，而我欲加速通過。（四、問
      ：肇事當時行車速率多少？）答：時速約50公里／小時。
      （五、問：駕車前有無飲酒？飲多少？測定值？）答：無
      。（六、問：肇事當時有無攜帶駕照？有無攜帶行照？）
      答：有帶駕照，有帶行照。（七、問：肇事後如何處置？
      報案經過？）答：肇事後我完全不清楚。……（九、問：
      您是否意識清醒接受詢問？）答：是。（十、問：對本案
      有無補充意見？）答：依法處理。』並參酌上訴人乙○○
      於94年5月7日接受臺北市政府警察局萬華分局員警詢問時
      陳稱：『我於93年8月13日8時5分許，騎乘MC6-686號重機
      車（附載人：丁○○）由臺北市○○區○○街左轉漢中街
      ，往捷運西門站方向，行經漢中街135 號前時，遭丙○○
      所駕駛之FV-431號營大客車未注意後方來車，且未打方向
      燈，該營大客車右後方鐵板擦撞到我左手肘，致使我與丁
      ○○重心不穩倒地受傷，當時該營大客車車速不慢，急著
      臨時靠站停車，我倒地時，該營大客車右後車輪從我頭部
      旁邊駛過，丙○○是聽到叫聲才下車查看，事情就是這樣
      。』（臺北市政府警察局萬華分局94年5月7日調查筆錄附
      臺灣板橋地方法院檢察署94年度他字第2814號偵查卷第18
      頁）、被上訴人丙○○於偵查中所供陳『看到昭志他們跌
      倒前，有看見他們的機車在我的右後方』（見同上卷第53
      頁）、目睹車禍經過之證人余盈慧在臺北市政府警察局萬
      華分局交通分隊警員陳耀傑詢問時陳稱該肇事現場於員警
      據報趕赴前未曾移動（道路交通事故談話紀錄表附同上偵
      查卷第31頁），及車禍現場照片所攝：機車與大客車擦撞
      所留痕跡之位置係在大客車右側車身後方接近下方處，機
      車與道路成90度方向左側倒地在大客車後方，機車車頭朝
      向路邊，兩頂安全帽則落於前方大約在大客車右後車輪側
      邊及稍後處，該處路段為中央劃設雙黃實線之分向限制線
      ，路旁並未劃設路面白色實線之路面邊線，路邊設有公車
      候車站牌，人行道側緣石上劃有紅色實線（見同上偵查卷
      第44頁至第48頁）。綜合上述各情，自堪認定上訴人乙○
      ○之機車與被上訴人丙○○之大客車於發生本件車禍前之
      行駛狀態，乃兩車行車方向相同，機車位置在大客車右後
      方。」等語，顯已斟酌交通事故談話紀錄第二至第十之問
      答內容，並綜合再審原告乙○○於接受臺北市政府警察局
      萬華分局員警詢問時之陳述，大客車駕駛人丙○○之供詞
      、目睹車禍經過之證人余盈慧之證詞，及車禍現場照片所
      攝情況，而為判斷。再審原告主張原確定判決漏未斟酌交
      通事故談話紀錄表中問題二、三、七之內容，而有民事訴
      法第497條之再審事由，亦無可取。
（三）又原確定判決斟酌全辯論意旨及調查證據之結果，認再審
      原告乙○○應與大客車駕駛同負過失責任，再審原告乙○
      ○、丁○○應負擔70% 之過失責任，大客車駕駛丙○○應
      負擔30%之過失責任，與臺灣板橋地方法院94 年度交簡上
      字第130 號刑事判決所為關於肇事責任比例之認定，或有
      差異，惟按刑事判決所為事實之認定，於獨立民事訴訟之
      裁判時本不受其拘束，上訴人所提之附帶民訴，既因裁定
      移送而為獨立之民事訴訟，則原審依自由心證為與刑事判
      決相異之認定，即無違法之可言（最高法院69年台上字第
      1674號判例意旨參照）。是民事判決並非不得為與刑事判
      決相異之認定，況原確定判決事實及理由第三(一)(1)載有：
      「經查，被上訴人丙○○因本件車禍肇事，犯業務過失傷
      害罪，經臺灣板橋地方法院於94年9月30日以94 年度交簡
      字第778號刑事簡易判決判處有期徒刑3月，如易科罰金，
      以銀元300元折算1日；再經臺灣板橋地方法院合議庭以：
      丙○○疏未注意即貿然靠向路邊，致乙○○所騎乘搭載丁
      ○○之機車，因閃避不及，遭大客車右後方鐵板擦撞而受
      傷，於95年6月30日以94年度交簡上字第130號刑事判決認
      定被上訴人丙○○犯業務過失傷害罪，判處有期徒刑3 月
      ，如易科罰金，以銀元300元折算1日確定，有上開刑事判
      決各1件在卷可稽（見原審簡易庭調字卷第5頁至第6 頁、
      原審卷第63頁至第67頁）」等語（見原確定判決第4 頁）
      ，就臺灣板橋地方法院94年度交簡上字第130 號刑事判決
      亦非全無斟酌。再審原告主張原確定判決此部分有民事訴
      訟法第497條重要證物漏未斟酌之再審事由，委無足取。
（四）又關於再審原告乙○○請求精神慰撫金部分，原確定判決
      審酌再審原告乙○○依診斷證明書所為主張，認再審原告
      乙○○主張因本件車禍受傷，肉體及精神均受有痛苦，並
      斟酌再審原告乙○○受傷及復原之情況、再審原告與再審
      被告之學經歷及身分、地位、經濟狀況等一切情狀，認再
      審原告乙○○請求給付精神慰撫金以15萬元為適當（見原
      確定判決第14頁），則其核給再審原告乙○○精神慰撫金
      ，顯已斟酌診斷證明書所載再審原告乙○○受傷及復原情
      況，再審原告乙○○主張原確定判決漏未斟酌財團法人北
      海岸金山醫院診斷證明書關於其傷勢之記載，而有民事訴
      訟法第497條規定之再審事由，亦非可取。
四、綜上所述，再審原告提起本件再審之訴，顯無再審理由，爰
    不經言詞辯論，逕以判決駁回之。
五、據上論結，本件再審之訴顯無再審理由，依民事訴訟法第50
    2條第2項、第78條判決如主文。
中    華    民    國    97    年    9     月    23    日
                    民事第三庭
                        審判長 法  官 林敬修
                               法  官 吳青蓉
                               法  官 張靜女
正本係照原本作成。
不得上訴。
中    華    民    國    97    年    9     月    23    日
                               書記官 廖麗蓮


司法院資訊處製作；財團法人民間司法改革基金會備份。
